【裁判字號】    98,重訴,63
【裁判日期】    990823
【裁判案由】    請求侵權行為損害賠償
【裁判全文】
臺灣屏東地方法院民事判決              98年度重訴字第63號
原      告  00000000  .
訴訟代理人  邱國逢律師
            薛西全律師
            劉妍孝律師
被      告  甲○○    
訴訟代理人  林石猛律師
            張宗琦律師
上列當事人間請求侵權行為損害賠償事件，原告提起刑事附帶民
事訴訟（本院97年度附民字第169 號），經本院刑事庭裁定移送
前來，本院於民國99年8月9日言詞辯論終結，判決如下：
    主  文
被告應給付原告新台幣捌拾萬貳仟柒佰零壹元，及自民國九十七
年十月三十日起至清償日止，按週年利率百分之五計算之利息。
原告其餘之訴駁回。
訴訟費用由被告負擔百分之八，餘由原告負擔。
    事實及理由
一、按訴狀送達後，原告不得將原訴變更或追加他訴，但擴張或
    減縮應受判決事項之聲明者，不在此限，民事訴訟法第255
    條第1 項第3 款定有明文。原告起訴原請求被告應給付原告
    新臺幣（下同）1000萬元及自起訴狀繕本送達被告翌日起至
    清償日止，按週年利率5 ％計算之利息。嗣於民國98年12月
    28日言詞辯論期日更正請求被告應給付原告1000萬2,701 元
    及自起訴狀繕本送達被告翌日起至清償日止，按週年利率5
    ％計算之利息，核其性質為擴張應受判決事項之聲明，揆諸
    上開規定，自無不合，應予准許。
二、原告（代號00000000，下稱Ａ女，真實姓名年籍詳卷附對照
    表）起訴主張：被告於96年6 月25日下午，在屏東縣恆春鎮
    後壁湖核三廠出水口附近海域，因擔任Ａ女水上摩托車之教
    練而與Ａ女認識，並於同日晚上至翌日（26日）清晨，由被
    告及其友人○○、○○邀同Ａ女及其同行友人○○、○○、
    ○○等人，至屏東縣恆春鎮「○○」KTV 唱歌，至同月26日
    凌晨4 時許，被告、Ａ女及上述友人等，返回屏東縣恆春鎮
    南灣附近Ａ女及其友人投宿之○○飯店。到達該飯店房間後
    ，○○提議前往白砂灣看星星、日出，Ａ女、被告及○○表
    示同行，○○則騎乘機車搭載○○先出發，被告另駕駛車牌
    號碼○○號（原屬租賃，於96年8 月1 日過戶，變更車牌為
    ○○）之自用小客車（LEXUS 廠牌休旅車）搭載Ａ女先至南
    灣海邊停車場，到達該停車場後被告移至後座，並將Ａ女拉
    到後座欲強吻Ａ女，因Ａ女推開、掙扎且表示要回飯店，被
    告乃回駕駛座駕車北行，並萌生對Ａ女為強制性交之犯意，
    於同日（即96年6 月26日）凌晨5 時16分許，逕將Ａ女載往
    屏東縣恆春鎮○○路○○號之「○○汽車旅館」，並利用Ａ
    女精神、體力不濟且驚恐之機會，登記進入該旅館○○號房
    後，將Ａ女強拉硬摟至樓上房間，將Ａ女推至床上，並強吻
    Ａ女，且試圖脫去Ａ女之衣服，因Ａ女持續大叫並掙扎拉扯
    ，被告乃暫時停止動作，並安撫Ａ女佯稱要帶Ａ女回去，迨
    Ａ女趁隙在床邊整理衣服時，被告又承上述強制性交犯意，
    接續將Ａ女推倒至床上，強壓在Ａ女身上，並強行將Ａ女所
    穿之洋裝、內褲脫掉，被告即將其性器強行插入Ａ女性器內
    ，以此等強暴方式對Ａ女為強制性交得逞。之後，被告將Ａ
    女拉至浴室清洗及穿回衣物，於同日（26日）上午6 時21分
    許退房，並駕車搭載Ａ女返回○○飯店，被告隨即離去並未
    進入Ａ女投宿房間。嗣經○○等同行友人於同日（26日）發
    現Ａ女有異，而向Ａ女詢問後始知上情，Ａ女即於同日（26
    日）下午，在友人陪同下向屏東縣警察局恆春分局墾丁派出
    所報案。被告所涉妨害性自主案件，業經臺灣高等法院高雄
    分院以98年度上訴字第1653號判處有期徒刑4 年6 月，案經
    被告提起上訴，亦遭最高法院以99年度台上字第2432號駁回
    上訴確定（下稱刑事案件）。Ａ女因遭被告性侵害，精神受
    創嚴重，長期接受精神科醫師診療、輔導，支出醫療費用
    2,701 元。Ａ女經此重創並因而罹患憂鬱症，亦曾經自殺未
    遂，至今仍無法工作或讀書，爰依侵權行為損害賠償之法律
    關係，併請求精神慰撫金1000萬元等語。並聲明：被告應給
    付原告1000萬2,70 1元及自起訴狀繕本送達被告翌日起至清
    償日止，按週年利率5 ％計算之利息。
三、被告抗辯略以：兩造及友人於96年6 月25日下午玩水後，至
    翌日清晨前往「○○」KTV 唱歌期間，氣氛全然愉快融洽，
    在KTV 唱歌時，並與Ａ女玩塞冰塊至胸部與大腿內側遊戲、
    嘴含冰塊接吻等遊戲，Ａ女均未拒絕，亦無不高興的意思，
    彼此互動均是出於個人自由意願。嗣後抵達南灣，Ａ女出於
    自願與被告接吻、撫摸胸部及下體，亦未見Ａ女反抗。Ａ女
    稱被告自汽車後座將前座之Ａ女拉到後座，與經驗法則相違
    ，蓋如非Ａ女有意願，如何將人由前座拉至後座，卻又不使
    身體受有傷害。又依Ａ女所述，Ａ女至少於南灣停車場、汽
    車旅館門口，均有機會離開被告掌握範圍，或向他人請求協
    助，然Ａ女卻不為，顯然是自由意願抉擇結果。Ａ女又稱被
    告駕駛汽車之中控鎖，均由被告掌控，無法由後座或Ａ女自
    行控制云云，惟該車輛於刑事案件偵查時，經由員警測試結
    果，確認汽車啟動、行進間，中控鎖均未自動上鎖，即便駕
    駛者啟動中控鎖，但副駕駛座及後座車門均有手動開關開啟
    ，不受中控鎖之影響，可知Ａ女有不實陳述之嫌。再參以證
    人即「○○汽車旅館」櫃檯服務員○○於刑事案件證詞，無
    論被告與Ａ女進入或離開汽車旅館時，均未見被告以強暴、
    脅迫或Ａ女無法抗拒之方法，限制Ａ女之行動，況Ａ女亦有
    諸多機會向證人○○求援，Ａ女卻捨此不為，即難認Ａ女與
    被告進出汽車旅館非出於自由意願。再依證人○○於刑事案
    件之證詞，未見Ａ女返回民宿有何異樣，則證人○○稱Ａ女
    返回民宿後感覺怪怪的，即未必可採。另證人○○當日係酒
    醉，其圍繞在Ａ女旁邊逼問Ａ女的行蹤及其他問題，則Ａ女
    即便有情緒不佳情形，亦恐與○○不斷施加壓力有關，尚非
    得斷定被告有違反Ａ女意願而為性行為。是以，本案仍有諸
    多合理懷疑，Ａ女及同行友人說詞未必可信。且刑事警察局
    測謊鑑定書所列問題實際上僅有兩題，欠缺完整過程之分析
    鑑測，自難採為不利被告之證據。基上，被告並無違反Ａ女
    意願而為性行為，自不應負擔侵權行為損害賠償責任等語。
    並聲明：原告之訴駁回。
四、兩造經本院整理下列不爭執事項並協議簡化爭點，結果如下
    ：
  (一)被告於96年6 月25日下午在恆春後壁湖核三廠出水口海域擔
    任Ａ女水上摩托車教練，而與Ａ女認識，當天晚上至翌日清
    晨，被告與○○、○○、Ａ女、○○、○○、○○到恆春鎮
    「○○KTV 」唱歌，直到26日凌晨4 點。嗣後被告駕駛車牌
    號碼○○號自小客車搭載Ａ女至南灣停車場，並在車內親吻
    Ａ女，然後搭載Ａ女於26日凌晨5 點16分至恆春鎮○○路○
    ○號「○○汽車旅館」，並於汽車旅館內與Ａ女發生性行為
    。
  (二)Ａ女於26日下午有向屏東縣警察局恆春分局墾丁派出所報案
    。
五、兩造爭點所在：被告是否違反Ａ女之意願而發生性行為，而
    應負侵權行為損害賠償責任？經查：
  (一)證人○○於刑事案件一審具結證稱：「是我跟Ａ女要到白沙
    灣看星星，我以為我們是一起騎摩托車要過去看星星，我以
    為Ａ女也是要騎乘另一台機車，之後才發現他們沒有跟來」
    、「到白沙灣之前，被告與Ａ女沒有特別親密的舉動」、「
    我們到白沙灣發現被告及Ａ女沒有到，我就打電話，被告說
    他們等一下會到，我在白沙灣還是等不到人，之後我還有打
    了好幾通電話，但是被告都沒有接，我就趕快回飯店找Ａ女
    ，但都找不到，過了1 、2 小時Ａ女才回來，她回來後都不
    講話，之後就開始哭了，這時候她還是一直不說發生什麼事
    情，過了中午後我們要還租來的機車，還完機車回來，我們
    其中一個朋友才告訴我們Ａ女發生何事」、「Ａ女進房間後
    情緒感覺很難過，她起先是都不講話，之後我發現她在哭，
    Ａ女的衣服有穿著，但沒有穿鞋子」、「我們還機車回來時
    ○○跟我們說的，是○○跟Ａ女單獨在房間的時候，Ａ女跟
    ○○說這件事情」、「○○跟我說被告跟Ａ女有發生性行為
    ，但Ａ女是遭被告強迫的」、「後來我有再詢問Ａ女，Ａ女
    說他們在另一個海邊的時候，Ａ女吵著要回飯店，被告說要
    載她回飯店，但被告並沒有載她回飯店，是載她去motel ，
    被告是拖著她到樓上強迫她發生性行為」等語（見刑事案件
    一審卷第133 、134 、137 、139 、140 頁），核與其前於
    偵查中具結證述情節大致相符（見刑事案件偵查卷第14-15
    頁）；又證人○○於刑事案件一審具結證稱：「96年6 月26
    日凌晨5 時至6 時，我在○○汽車旅館櫃檯服務，當時看到
    被告駕駛黑色休旅車（車號忘記）前往汽車旅館休息，有一
    個女生趴在車子後座，被告用右手抓著該女子的左手，所以
    手舉的很高，被告用另1 隻手付錢，該女子頭趴在副駕駛座
    的椅背上，都沒有動，因為頭髮蓋住臉所以我並沒有看到該
    女生的臉」、「他們進去（汽車旅館）大約40分鐘就出來，
    實際出來的時間我不知道，但（退房）那時該女子已經換坐
    到前座，她是整個人趴在儀表板的地方，我也沒有看到她的
    臉，她當時也沒有呼叫」等語（見刑事案件一審卷第
    149-151 頁），且被告友人○○於偵查中亦具結證稱：「我
    就先載○○回飯店，…，我回去之前有看見Ａ女回來，…，
    我在那邊有看見Ａ女在哭」等語（見刑事案件偵查卷第
    12-13 頁），觀諸證人○○、○○、○○上開證詞所述等情
    ，倘如被告所辯其與Ａ女係屬兩情相悅，在汽車旅館房內發
    生性行為，為何Ａ女與被告於性行為後，卻獨自一人且未穿
    著鞋子，回到投宿之飯店，之後竟在房內哭泣；又被告於登
    記進入「○○汽車旅館」時，為何要以右手抓住當時在後座
    趴在副駕駛座位椅背上之Ａ女手部，及於離開汽車旅館時，
    在右前座Ａ女卻又呈現趴在儀表板上之姿勢，此等發生於被
    告與Ａ女發生性行為前、後之情境，顯與常情未合。此外，
    參以Ａ女已於96年6 月25日下午與被告進行騎乘水上摩托車
    之活動，晚間又同至KTV 唱歌，徹夜未眠，則被告與Ａ女於
    96年6 月26日凌晨5 時16分許登記進入「○○汽車旅館」時
    ，Ａ女在後座趴在副駕駛座位椅背上之情狀，堪認當時被告
    係利用Ａ女徹夜未眠精神、體力不濟之機會，登記進入該旅
    館502 號房。再依被告於刑事案件一審供稱：「我們二人就
    一起到汽車旅館，我繳完住宿費及拿鑰匙之後，我們兩個就
    抱著走，就是我們一個走前面一個走後面，由我走後面，而
    她走前面的方式，我們以抱著的方式走到房間裡，Ａ女當時
    走在前面，我走在後面，我抱著她的胸前，從車庫走到房間
    」等語（見刑事案件一審卷第35頁），足徵Ａ女於警詢、偵
    查所指證「當時其一直反抗被告，被告就硬拉硬摟的拉到樓
    上的房間」（見刑事案件警卷第12頁）、「被告把我扯下車
    ，我的鞋子都掉在車上」（見刑事案件偵查卷第12頁）等情
    堪以採信。又Ａ女於警詢、偵查所指證「我要拿床頭邊的電
    話打至櫃臺，當時話筒被他（被告）扯掉」（見刑事案件警
    卷第12頁）、「我一拿到電話，他就將我電話扯回去」（見
    刑事案件偵查卷第16頁）部分，經內政部警政署刑事警察局
    實施測謊，被告於測前會談否認「在○○汽車旅館房間時，
    有阻止（動手拉扯離開電話、扯掉話筒）Ａ女打電話」等語
    ，經測謊鑑定結果呈不實反應，此有刑事警察局97年7 月29
    日刑鑑字第0970111323號鑑定書可稽（見刑事案件一審卷第
    63 頁 ），另被告於測前會談所稱「性交時Ａ女有用雙手環
    抱住渠」部分，經上開測謊鑑定結果，亦有不實反應（如上
    鑑定書），則倘如被告所辯其與Ａ女係兩情相悅而發生性行
    為屬實，被告在汽車旅館房內為何會有阻止（動手拉扯離開
    電話、扯掉話筒）Ａ女打電話之舉，且經測謊鑑定結果，卻
    認被告所稱「性交時Ａ女有用雙手環抱住渠」部分為不實。
  (二)被告雖辯稱在KTV 唱歌時，與Ａ女玩塞冰塊至胸部與大腿內
    側遊戲、嘴含冰塊接吻等遊戲，Ａ女均未拒絕，相處甚歡，
    Ａ女係自願與被告發生性行為等語，惟查證人○○於刑事案
    件一審證稱：「大家在KTV 時有起鬨唱歌，並沒有玩遊戲。
    有丟冰塊，但不知是誰在丟」等語（見刑事案件一審卷第
    135 頁），另證人○○證稱：「當時有7 個人，並沒有固定
    誰跟誰坐」、「在KTV 內大家都有互動，所以並沒有特別的
    狀況」、「被告及Ａ女不會特別親熱，我們大家一起玩的很
    高興」、「當時包廂燈光暗暗的，我只有看到他們拿冰塊，
    如何玩我不清楚」等語（見刑事案件一審卷第192 、193 頁
    ），而證人○○於警詢亦僅稱：「大家一起跳舞當中有摟摟
    抱抱」等語（見刑事案件警卷第34頁），並未提及上開「玩
    塞冰塊遊戲」之情，足徵當時人亦在KTV 內之上開證人，均
    未看到Ａ女有如被告所謂「玩塞冰塊遊戲」等情。證人○○
    雖證述：「在KTV 時被告及Ａ女有玩塞冰塊的遊戲，但如何
    塞我沒有注意」、「就是玩冰塊塞陰道的遊戲，有無脫褲子
    我不知道」、「我有看到被告把手伸進去Ａ女的褲子裡面，
    兩人都有做這樣的動作，其它我沒有注意看」、「被告及Ａ
    女玩的很瘋，男女互相塞對方冰塊，男方拉著女方的褲頭要
    往褲子裡面塞冰塊。女方也是以同樣的方式拉著男方的褲頭
    要塞冰塊進去，他們2 人先猜拳，輸的人先讓人塞冰塊，誰
    先塞誰我忘記了」、「女生當天我只記得她穿褲子，是長褲
    或短褲我忘記了」云云（見刑事案件一審卷第182 頁反面）
    ，但其前於警詢係稱：「我有看到○○跟他的女友跳舞，其
    他的人我不清楚；（問：當天在○○KTV 裡面的K4號房包廂
    內... 你有無看見被告和Ａ女有接吻及愛撫的動作？及看見
    被告和Ａ女兩人玩猜拳，輸的人要被人用冰塊塞進胸部及用
    冰塊放入下體的遊戲？）答：我沒有看到他們有接吻及愛撫
    。只看到他們在猜拳而已，猜幾次我不知道。我沒有看到他
    們在玩猜輸的人要被人用冰塊塞進胸部及用冰塊放入下體的
    遊戲」等語（見刑事案件警卷第30頁），顯與上開一審證詞
    前後矛盾，應係迴護被告之詞，並無可採。
  (三)被告雖又辯稱所駕駛車輛經測試結果，確認汽車啟動、行進
    間，中控鎖均未自動上鎖，即便駕駛者啟動中控鎖，但副駕
    駛座及後座車門均有手動開關開啟，不受中控鎖之影響，被
    告均有機會可以離開等語，惟Ａ女與被告於案發前並不認識
    ，對於被告所駕上開車輛之各項配備使用方式自非熟悉，Ａ
    女何能在情急且車內光線昏暗下，迅速找到所謂「手動開關
    」而開啟車門。況員警於96年8 月18日測試上開汽車時距案
    發當天已逾1 個半月，有無變更中控鎖之設定亦未可知，自
    難僅以Ａ女未能順利打開車門，遽認Ａ女所述即非事實。再
    者，Ａ女於進入汽車旅館時，雖未能即時離開，但Ａ女面對
    曾於水上活動及KTV 同樂之被告，逕行駕車進入陌生之汽車
    旅館，自會有突生之驚恐，則Ａ女因此恐懼、驚嚇，加以精
    神、體力不濟而未及時離開，難謂有何違反常情。綜合以上
    各情以觀，被告辯稱Ａ女係出於自由意願始發生性行為，實
    與常情有違，不足採信。從而，Ａ女主張被告違反其意願而
    發生性行為，應負侵權行為損害賠償責任，即屬可信。
  (四)按因故意或過失，不法侵害他人之權利者，負損害賠償責任
    ；又不法侵害他人之身體、健康、名譽、自由、信用、隱私
    、貞操，或不法侵害其他人格法益而情節重大者，被害人雖
    非財產上之損害，亦得請求賠償相當之金額，民法第184 條
    第1 項前段、第195 條第1 項定有明文。又以人格權遭遇侵
    害，受有精神上之痛苦，而請求慰藉金之賠償，其核給之標
    準，須斟酌雙方之身分、資力與加害程度及其他各種情形核
    定相當之數額。且所謂「相當」，應以實際加害情形與其名
    譽影響是否重大及被害人之身分、地位與加害人之經濟情況
    等關係定之（最高法院86年度台上字第3537號判決意旨可參
    ）。本件被告違反Ａ女之意願而發生性行為，自屬違反Ａ女
    性自主之權利，為侵害Ａ女之貞操權，應負侵權行為損害賠
    償責任，已如前述，茲就Ａ女之損害審酌如下：
  Ａ女主張因受被告不法侵害後，罹患創傷後症候群、重度憂
    鬱症，支出精神科看診醫療費用2,701 元一情，業據其提出
    台北市立聯合醫院病歷摘要暨中國醫藥大學附設醫院診斷證
    明書影本各1 份，及收據影本3 張為證（本院卷46-47 、62
    -63 頁），復為被告所不爭執（本院卷第69頁背面），自應
    准許。
  本院審酌Ａ女於案發時甫滿21歲，正值青春年華，遭被告違
    反其意願而性侵得逞，此事件自足對Ａ女之身、心造成相當
    程度之創傷，其並於96年7 月11日因情緒憂鬱吞藥自殺獲救
    ，此有台北市立聯合醫院陽明院區診斷證明書影本１張可參
    （附民卷第3 頁），且於97年10月29日刑事案件審理時仍因
    情緒崩潰，無法陳述等情（見刑事案件一審卷第145 頁），
    顯見Ａ女精神受創甚重。兼衡及Ａ女係擔任飯店服務生工作
    ，名下並無不動產及其它投資，97年全年所得為21萬8,917
    元，而被告係從事水上活動教練，名下並無不動產及其它投
    資，除分據兩造陳明在卷，亦有兩造之稅務電子閘門財產所
    得調件明細表各乙份附卷可憑。本院審酌原告所受之精神痛
    苦、事發經過及兩造之身分、地位等一切情狀，認為原告請
    求精神慰撫金以80萬元為適當，逾此部分之請求，尚嫌過高
    ，不應准許。
  以上合計即為80萬2,701 元（2,701 ＋800,000 ＝802,701
    ）。
六、綜上所述，原告本於侵權行為損害賠償之法律關係，請求被
    告賠償80萬2,701 元，及自起訴狀繕本送達被告翌日即97年
    10月30日起至清償日止，按週年利率5%計算之利息，為有理
    由，應予准許，至逾此部分之請求，則無理由，應予駁回。
七、本件事證已臻明確，兩造其餘陳述與主張，均與本案之判斷
    不生影響，自勿庸一一審酌論列，併此敘明。
八、訴訟費用負擔之依據：民事訴訟法第79條。
中    華    民    國    99    年    8     月    23    日
                        民事第二庭  法  官  陳威宏
正本係照原本作成。
如對判決上訴，須於判決送達後二十日內向本院提出上訴狀，其
未表明上訴理由者，應於提出上訴後二十日內向本院補提理由書
狀（均須按他造當事人之人數附繕本）。
中    華    民    國    99    年    8     月    25    日
                                    書記官  陳勃諺

司法院資訊處製作；財團法人民間司法改革基金會備份。
